【裁判字號】    95,交上易,42
【裁判日期】    950724
【裁判案由】    過失致死
【裁判全文】
臺灣高等法院高雄分院刑事判決        95年度交上易字第42號
上  訴  人
即  被  告  甲○○○
上列上訴人因過失致死案件，不服臺灣高雄地方法院94年度交易
字第315 號中華民國95年4 月25日第一審判決（起訴案號：臺灣
高雄地方法院檢察署94年度調偵字第484 號），提起上訴，本院
判決如下：
     主  文
上訴駁回。
     事  實
一、甲○○○於民國（以下同）94年2月12日下午7時20分許，騎
    乘車牌號碼CH9-438 號重型機車，沿高雄市新興區○○○路
    北往南方向行駛，途經該路與民生二路交岔路口時，右轉民
    生二路行駛，本應注意車輛行駛時，駕駛人應留意車前狀況
    ，並隨時採取必要之安全措施，且依當時天候晴、夜間有照
    明、路面乾燥、無缺陷及障礙物等情形，亦無不能注意之情
    事，甲○○○竟疏未注意車前狀況，於到民生二路西北角圓
    環67號停車格前，車頭撞擊正在該處徒步找尋停車位之童文
    瑩，致童文瑩因此倒地受傷，受有頭部外傷併顱內出血等傷
    害，經送醫急救後，延至同年3月7日零時許不治死亡，甲○
    ○○於肇事後，急電友人前來車禍現場，委託在場友人向尚
    不知肇事者為何人之高雄市政府警察局新興分局中山派出所
    警員賴獻唐坦承肇事，自首並接受裁判。
二、案經高雄市政府警察局新興分局移送臺灣高雄地方法院檢察
    署檢察官偵查後起訴。
    理  由
一、訊之上訴人甲○○○於本院審理時對其於上揭時、地騎乘機
    車，行經上開肇事地點，因未注意車前狀況，隨時採取必要
    之安全措施，致車頭部位撞擊至在該處找尋停車位之童文瑩
    ，童文瑩因此受有頭部外傷併顱內出血之傷害，經送醫救治
    後仍不治死亡之事實已坦承不諱，惟辯稱：是被害人突然出
    來撞我的機車云云。惟查：
（一）本件肇事地點即高雄市○○○路圓環中心處設有多格停車
      位等情，除據道路交通事故現場圖繪製明確外，由車禍現
      場所攝相片，亦可見該時停車格內尚停放多部車輛，此為
      上訴人甲○○○騎機車至肇事路段時可輕易可目擊，是其
      理應可預見肇事地點因設置有停車位，時會有停車者於該
      附近出入，上訴人甲○○○行經該路段時，竟因未注意車
      前狀況，致撞擊在該處徒步找尋停車位之被害人死亡，其
      行為明顯有過失。
（二）又證人即童文瑩友人蔡瓊瑩於原審陳稱：當日與童文瑩一
      起出遊，至肇事地點時，童文瑩下車尋找停車位，後聽到
      一聲很大的撞擊聲，趕過去前看時，才知道童文瑩被1 部
      重機車撞上等語相符，並有道路交通事故現場圖、道路交
      通事故調查報告表(一)、(二)各1 紙、現場及車損照片10張在
      卷可資佐証。
（三）被害人童文瑩因本件車禍致頭部外傷併顱內出血引起死亡
      一節，亦經臺灣高雄地方法院檢察署檢察官督同法醫師相
      驗明確，並製有相驗屍體證明書、驗斷書、勘驗筆錄各1
      份及相驗屍體照片6 張等在卷可憑，足認被害人係因本件
      車禍亡故。
（四）原審辯護人雖質疑肇事地點燈光昏暗，恐影響視線，且甲
      ○○○騎車行駛於其車道上，尚難預料在正常行進路線前
      方會有被害人站立云云。惟上訴人甲○○○於車禍當時，
      視線未因光線強弱而受影響一節，業據上訴人甲○○○於
      警詢及偵查中自承：車禍發生當時，視線普通等語，證人
      即當日至現場測繪車禍現場圖之警員陳榮志於原審亦稱：
      「（問：當時現場燈光亮度如何？）答：有路燈，雖然不
      是很亮，但可以清楚看到前方東西」等語明確（見原審卷
      第74頁），足認視線並非不清。又據道路交通事故現場圖
      所繪，上訴人甲○○○機車因車禍倒地後，留有3.6 公尺
      之刮地痕，該刮地痕之起點據停車格僅有1.4 公尺，亦顯
      示被害人遭機車撞擊地點確係在停車格附近，自在上訴人
      甲○○○可得預見之範圍內，所辯難預見有人立於車道等
      情，亦非可採。又本件車禍發生時，被害人倒地位置附近
      之67、68停車格內均停放有車輛等情，據證人即當時亦在
      場之蔡瓊瑩於原審陳述明確（見原審卷第71頁），則因被
      害人既係為找尋停車位始至上開肇事地點，見停車格內已
      有他人車輛停放，自無再進入該停車格內之理，是本件肇
      事原因亦可排除係被害人突由停車格中衝出，致上訴人甲
      ○○○閃避不及而加撞擊所致。
（五）按汽車行駛時，駕駛人應注意車前狀況，並隨時採取必要
      之安全措施，道路交通安全規則第94條第3 項定有明文。
      上訴人甲○○○駕車時本應注意前開規定，參以本件車禍
      發生當時天候晴、夜間有照明、路面乾燥、無缺陷及障礙
      物等路況良好等情，分據道路交通事故調查報告表(一)記載
      明確，足認亦無不能注意之情事，上訴人甲○○○行經該
      路段時，竟因未注意車前狀況，而撞擊正在該處徒步找尋
      停車位之被害人死亡，其行為明顯有過失，且該過失行為
      與被害人之死亡結果間亦有相當因果關係，事證明確，上
      訴人甲○○○所辯係卸責之詞，不足採信，其犯行已堪認
      定。
二、核上訴人甲○○○所為係犯刑法第276 條第1 項之過失致人
    於死罪。又上訴人甲○○○於車禍發生後，是否主動向員警
    坦承肇事而合於自首要件一節，因車禍現場分有多名員警前
    往處理，證人即員警賴獻唐證稱：當天是誰報案的，我並不
    清楚，但我到達現場時，看到消防局人員正要將2 位受傷人
    員載走，當時現場有受傷女子的朋友，及受傷男子的哥哥在
    場，被告之哥哥有將被告資料抄給我等語（見原審卷第104
    頁），另證人即警員鍾偉俊於原審陳稱：我到場時，兩名傷
    者已離開現場，我趕至醫院處理時，詢問護士小姐車禍發生
    人在第幾號病床，後前往製作筆錄，被告也坦承犯行等語（
    見原審卷第128 頁），茲比較上開兩證人所述，警員賴獻唐
    應較鍾偉俊先至車禍現場處理，故其到場接受上訴人之哥哥
    告知上訴人甲○○○身份資料一節，應已使有偵查犯罪職權
    之公務員，在上訴人甲○○○另向警員鍾偉俊坦承犯罪前，
    即知悉本件犯罪人為何人，惟該證人賴獻唐所稱「被告哥哥
    」之人，實係車禍發生後上訴人甲○○○委託前往現場處理
    友人等情，此據上訴人甲○○○陳稱：當天發生車禍後，我
    曾聯絡友人梁啟忠至現場幫忙處理，我乾哥哥也隨梁啟忠一
    起前來等語（見原審卷第71頁、第106 頁），核與證人梁啟
    忠於原審陳稱：當日被告打電話給我說發生車禍，我即偕同
    友人「阿龍」前往現場，到場後「阿龍」有和警員接觸等語
    （見原審卷第123 頁），自堪採信，則上訴人甲○○○於車
    禍後委託友人至現場處理，並於員警前來時，向員警告知上
    訴人身份資料，衡情應有委託友人代行向員警自首之意，且
    受委託人亦有代行自首之事實，核於刑法第62條前段之自首
    規定相符，應依自首規定減輕其刑。
三、原審適用刑法第276 條第1 項、第62條前段，罰金罰鍰提高
    標準條例第1 條前段規定，並審酌上訴人甲○○○因疏忽而
    騎車撞擊在該處徒步找尋停車位之被害人死亡，造成死者家
    屬無法挽回之傷痛，犯後已坦承犯行，態度尚佳，及嗣已僅
    賠償被害人家屬新台幣（下同）25萬元，縱另有保險已賠償
    143 萬元，惟被害人年僅32歲甫留學回國即喪命，家屬甚為
    傷痛，前述金額仍難撫平家屬之傷痛，而尚未達成和解等一
    切情狀，量處有期徒刑8 月。經核原判決認事用法並無不合
    ，量刑亦屬適當，上訴人甲○○○上訴指摘原判決量刑過重
    ，為無理由，應予駁回。
據上論斷，應依刑事訴訟法第368條，判決如主文。
本案經檢察官陳國全到庭執行職務。
中    華    民    國    95    年    7     月    24    日
                  刑事第六庭  審判長法  官  王憲義
                                    法  官  李璧君
                                    法  官  張盛喜
以上正本證明與原本無異。
不得上訴。
中    華    民    國    95    年    7     月    24    日
                                    書記官  林明威
附錄本判決論罪科刑法條：
中華民國刑法第276 條第1 項 (過失致死罪)因 過失致人於死者
，處2 年以下有期徒刑、拘役或2 千元以下罰金。


司法院資訊處製作；財團法人民間司法改革基金會備份。
